臺灣新竹地方法院刑事判決
110年度訴字第354號
公  訴  人  臺灣新竹地方檢察署檢察官
被      告  陳柏璋


上列被告因搶奪案件，經檢察官提起公訴（110年度偵字第5363
號），被告於本院準備程序中，就被訴事實為有罪之陳述，經本
院合議庭裁定由受命法官獨任進行簡式審判程序審理，判決如下
：
    主          文
陳柏璋犯搶奪罪，累犯，處有期徒刑陸月，如易科罰金，以新臺
幣壹仟元折算壹日。
    犯罪事實及理由
一、本案犯罪事實及證據，除附件所示犯罪事實一部分，應補充
    「基於搶奪之犯意」。證據部分，應補充「被告陳柏璋於本
    院準備及簡式審判程序時之自白。」外，餘均引用附件之記
    載。
二、論罪科刑：
  ㈠核被告所為，係犯刑法第325條第1項之搶奪罪。
　㈡被告於民國104年間，因不能安全駕駛案件，經臺灣桃園地方
    法院（下稱桃園地院）以104年度桃交簡字第1056號判決判
    處有期徒刑2月確定。於106年間，因駕駛業務過失致死案件
    ，經桃園地院以106年度交簡字第16號判決判處有期徒刑3月
    確定。上開案件嗣經桃園地院以106年度聲字第2449號裁定
    定應執行有期徒刑4月確定，於107年4月12日徒刑易服社會
    勞動執行完畢等情，有臺灣高等法院被告前案紀錄表1份附
    卷可參，足認被告於5年以內故意再犯本案有期徒刑以上之
    罪，為累犯，惟觀諸上開前案與本案所犯罪名相較，犯罪手
    段、侵害法益及罪質均有不同，本院審酌上情，並參照司法
    院釋字第775 號解釋意旨，認不予依刑法第47條第1 項規定
    ，加重其刑。
　㈢爰以行為人責任為基礎，審酌被告正值壯年，不思以正當途
    徑賺取金錢，竟前往銀樓乘告訴人曾立明不及防備，搶奪正
    選購之金項鍊2條、金墜子1條，侵害他人財產權及危害交易
    安全，敗壞社會治安，所為實有不該。惟念及被告自始坦承
    犯行之態度，搶得財物已全部返還告訴人，有贓物認領保管
    單1紙為憑，兼衡被告自陳高中畢業之智識程度，家有母親
    需扶養，未婚，無子女，打零工，平均日收入新臺幣2000餘
    元之家庭經濟狀況等一切情狀，量處如主文所示之刑，並諭
    知易科罰金之折算標準。 
三、沒收：
    被告搶得金飾均全部返還告訴人，已如前述，爰依刑法第38
    條之1 第5 項規定，就被告之犯罪所得，不予宣告沒收或追
    徵。
據上論斷，應依刑事訴訟法第273條之1第1項、 第299條第1項前
段、第310條之2、第454條第2項，判決如主文。
本案經檢察官楊仲萍提起公訴，檢察官高上茹到庭執行職務。
中　　華　　民　　國　　110 　年　　8 　　月　　6 　　日
                  刑事第一庭  法  官  王凱平  
以上正本證明與原本無異。
如不服本判決應於收受本判決後10日內向本院提出上訴書狀，上
訴書狀應敘述具體理由。上訴書狀未敘述上訴理由者，應於上訴
期間屆滿後20日內補提理由書狀於本院（均須按他造當事人之人
數附繕本） 「切勿逕送上級法院」。
中　　華　　民　　國　　110 　年　　8 　　月　　6 　　日
                              書記官  鍾佩芳
附錄本案論罪科刑法條：
刑法第325條第1項
意圖為自己或第3 人不法之所有，而搶奪他人之動產者，處6 月
以上5年以下有期徒刑。
　
【附  件：臺灣新竹地方檢察署檢察官110年度偵字第5363號起
訴書】
臺灣新竹地方檢察署檢察官起訴書
                                     110年度偵字第5363號
　　被　　告　陳柏璋　
上列被告因搶奪案件，已經偵查終結，認應提起公訴，茲敘述犯
罪事實及證據並所犯法條如下：
    犯罪事實
一、陳柏璋因缺錢花用，竟意圖為自己不法之所有，於民國110
    年4月24日20時49分許，至曾立明所經營、位於新竹縣○○市○
    ○街000號「金其華銀樓」，佯稱欲購買金項鍊，店員即拿出
    約3兩重、2兩重之金項鍊各1條予陳柏璋觀看，陳柏璋復佯
    稱要看戒指，再以戒指太小，要改看墜子等語，店員再拿出
    5錢重之墜子予陳柏璋觀看，陳柏璋即趁另組客人入店、曾
    立明不及防備之際，強行取走前開2條金項鍊、1條金墜子（
    價值共計新臺幣38萬元），轉身迅速跑出門口，曾立明見狀
    隨即追出將陳柏璋攔下並報警處理，為警於同日21時10分許
    ，在新竹縣竹北市中正東路與和平街口當場逮捕陳柏璋，因
    而查獲上情。
二、案經曾立明訴由新竹縣政府警察局竹北分局報告偵辦。
    證據並所犯法條
一、證據清單及待證事實：
編號 證 　據　 清　單　　 待　證　事　實　　　 1 被告陳柏璋於警詢時及偵查中之自白。 全部犯罪事實。　　　　　　 2 證人即告訴人曾立明於警詢時之證述。　　　 被告於上開時、地搶奪前揭2條金項鍊、1條金墜子之事實。 3 扣押筆錄、扣押物品目錄表、贓物認領保管單、監視器光碟及翻拍照片、贓物及現場照片　 佐證被告於上開時、地搶奪前揭2條金項鍊、1條金墜子之事實。 
二、所犯法條：核被告所為，係犯刑法第325條第1項之搶奪罪嫌
    。至告訴意旨認被告所涉係刑法第328條第1項強盜罪嫌，報
    告意旨以被告為防護贓物、脫免逮捕，徒手攻擊告訴人曾立
    明，致告訴人受有頭部挫傷、右手挫傷、腹壁挫傷，因認被
    告涉有刑法第329條之準強盜罪嫌。惟依告訴人指述情節及
    銀樓監視器所攝得畫面，被告係趁告訴人不備之際，突然拿
    取金項鍊、金墜子奪門而出，並未施用強暴、脅迫手段，告
    訴人認被告所為係屬強盜行為，應有誤會；再按刑法第329
    條之準強盜罪之規定，旨在以刑罰之手段，保障人民之身體
    自由、人身安全及財產權，免受他人非法之侵害。立法者就
    竊盜或搶奪而當場施以強暴、脅迫者，僅列舉防護贓物、脫
    免逮捕或湮滅罪證三種經常導致強暴、脅迫行為之具體事由
    ，係選擇對身體自由與人身安全較為危險之情形，視為與強
    盜行為相同，而予以重罰，擬制為強盜行為之準強盜罪構成
    要件行為，雖未如刑法第328條強盜罪之規定，將實施強暴
    、脅迫所導致被害人或第三人「不能抗拒」之要件予以明文
    規定，惟必於竊盜或搶奪之際，當場實施之強暴、脅迫行為
    ，已達使人「難以抗拒」之程度，其行為之客觀不法，方與
    強盜行為之客觀不法相當，而得與強盜罪同其法定刑。所稱
    ：「難以抗拒」，係指客觀上壓抑被害人之意思自由，已達
    相當之程度，而使其難以抗拒該不法行為之情形而言，最高
    法院97年度台上字第1427號、98年度台上字第4658號判決可
    供參佐。經查，被告搶奪金項鍊、金墜子經告訴人發現後，
    隨即為告訴人在新竹縣○○市○○街00號對面停車場發現蹤跡並
    遭告訴人拉住帶往中正東路與和平街口，嗣被告將搶奪所得
    金項鍊、金墜子還予告訴人，並央求告訴人原諒，然告訴人
    回稱已報警等語，被告聽到後便欲掙脫，告訴人即勒住被告
    脖子，被告在掙脫過程中打了告訴人右臉2拳、肚子1拳等情
    ，雖據告訴人於警詢中指述綦詳，然依道路監視器攝得畫面
    ，被告遭告訴人發現蹤跡並拉往中正東路與和平街口後雖曾
    短暫掙脫，惟因跌倒旋遭告訴人追上並抓住雙手，被告扭動
    後再次掙脫，惟再因重心不穩跌倒，此時被告雖有反身並舉
    起雙腳之動作，然旋遭告訴人上前勒住脖子控制行動至警方
    到場，堪認尚未達使告訴人難以抗拒之程度，參諸前開判決
    意旨，應與刑法第329條之準強盜罪構成要件有間，自難以
    該罪相繩。惟此部分若成立犯罪，與上開起訴部分為同一事
    實，有法律上一罪關係，應為起訴效力所及，爰不另為不起
    訴處分，附此敘明。
三、依刑事訴訟法第251條第1項提起公訴。　
  　此　致
臺灣新竹地方法院
中　　華　　民　　國　 110　　年　　4 　　月　　28　　日
　　　　　　　　　　　　　　　檢　察　官  楊仲萍
本件正本證明與原本無異
中　　華　　民　　國   110  　年    5     月     3  　日
                              書  記  官  許依婷